【裁判字號】    98,訴,1449
【裁判日期】    990601
【裁判案由】    履行報告義務
【裁判全文】
臺灣士林地方法院民事判決              98年度訴字第1449號
原      告  丁○○
訴訟代理人  張麗玉律師
被      告  乙○○
訴訟代理人  任順律師
上列當事人間請求履行報告義務事件，本院於99年5 月13日言詞
辯論終結，判決如下：
    主      文
原告之訴駁回。
訴訟費用由原告負擔。
    事實及理由
一、原告起訴主張：被告及第三人丙○○於91年間，邀原告以新
    台幣（下同）1,500 萬元，投資設於中國大陸上海市○○區
    ○○路400 號903 室負責人為周峰而營業據點共有24處之中
    國涵沛美容事業（下稱中國涵沛），投資股權占中國涵沛總
    投資額即6,000 萬元之25% 。原告並委由被告處理中國涵沛
    之股權辦理、管理事宜；復委任被告常駐大陸全權負責中國
    涵沛之經營、管理。為此，依民法第540 條規定，請求被告
    向原告報告前述受任之事務進行之狀況等語。並聲明：(一)被
    告應將受任處理投資中國涵沛所擁有之股權比例狀況，報告
    予原告。(二)被告應將受任經營、管理上開中國涵沛美容事業
    之情況，提出該事業自91年起至98年止之帳簿、資產負債表
    、損益表、會計憑證報告予原告。
二、被告則以：原告未曾委任伊處理任何事務。按原告向丙○○
    支付股款投資之時間點為91年底、92年初，遠在伊與丙○○
    2 人合股於87年1 月20日，在中國大陸鄭州市設立第一家營
    業據點鄭州涵沛女子美容有限公司之後，已有5 年之久。原
    告第2 次於92年1 月27日支付丙○○400 萬元之後，加入中
    國涵沛成為新股東。然中國涵沛早已委由專業經理人吳百勳
    總經理負責經營管理，兩造同為股東，原告未曾委任伊處理
    中國涵沛股權辦理、管理事宜等語置辯。並聲明：原告之訴
    駁回。
三、本件經兩造協議後簡化爭點如下：
  甲、兩造所不爭執之事項：
    (一)丙○○所簽立之收據2 紙（本院卷第8 、9 頁）及股權確
      認協議書（本院卷第10頁）之形式上真正不爭執。
    (二)被告為中國涵沛之股東，其總管理處為上海市○○區○○
      路400 號903 室，中國涵沛之營業據點共有24處（詳如本
      院卷第34頁）。
  乙、兩造所爭執之事項：
    (一)原告有無委任被告處理中國涵沛之股權辦理、管理事宜及
      委任被告常駐大陸負責中國涵沛之經營管理？
    (二)被告有無報告中國涵沛股權比例狀況及資產負債、損益狀
      況之義務？
四、經查：
（一）原告有無委任被告處理中國涵沛之股權辦理、管理事宜及
      委任被告常駐大陸負責中國涵沛之經營管理？
  １、按請求履行債務之訴，除被告自認原告所主張債權發生原
      因之事實外，應先由原告就其主張此項事實，負舉證之責
      任，必須證明其為真實後，被告於其抗辯事實，始應負證
      明之責任，此為舉證責任分擔之原則。最高法院43年度台
      上字第377 號判例參照。又上訴人係否認曾與被上訴人訂
      立買賣某號股份之契約，提起消極確認之訴，按照舉證責
      任分配之原則，應由主張買賣契約存在之被上訴人，就訂
      立買賣契約之事實負舉證之責。最高法院28年度上字第11
      號判例參照。
  ２、原告主張：伊委任被告處理中國涵沛之股權辦理、管理事
      宜；復委任被告常駐大陸全權負責中國涵沛之經營、管理
      。然為被告所否認，並辯稱：其早於87年1 月20日就與丙
      ○○2 人合股，設立第一家營業據點鄭州涵沛女子美容有
      限公司，而原告係4-5 年後方加入中國涵沛成為新股東，
      兩造實同為股東，其未曾受原告委任處理中國涵沛股權辦
      理、管理事宜。則揆諸上揭判例意旨說明，自應由原告就
      其曾委任被告處理中國涵沛之股權辦理、管理事宜，並常
      駐大陸全權負責中國涵沛之經營、管理一事負舉證之責。
  ３、經查：證人丙○○於本院99年3 月11日言詞辯論時結證稱
      ：收據（即原證1 ，詳本院卷第8-9 頁）、股權同意書（
      即原證1 ，詳本院卷第10頁）及書面文件（即原證2 ，詳
      本院卷第33頁）均是伊所簽的。中國涵沛是一個統稱，是
      伊與被告於89年就在鄭州成立了第一家店開始。後來大約
      在91年的時候，原告找伊說要投資中國涵沛的SPA 事業，
      伊覺得OK，就讓原告加入。由伊投資的5,000 萬元中讓出
      1,500 萬元給原告投資。就伊所知，原告投資後，中國涵
      沛一直是吳百勳負責經營管理。在95、96年時有分紅，所
      以確認吳百勳有回來台灣報告公司營運情形，並提供公司
      報表，當時參加會議的有伊、原告、被告及吳百勳。而原
      告向伊買1,500 萬元的投資額時，伊並未告知原告說伊委
      託被告在經營中國涵沛，且原告應該是認為中國涵沛是伊
      在經營管理，所以才會將1,500 萬元全部交給伊（本院卷
      第251-252 頁）等語。是審諸證人丙○○之上揭證詞，並
      佐以原告所提之收據2 紙（即原證1 ，詳本院卷第8-9 頁
      ）、股權同意書1 張（即原證1 ，詳本院卷第10頁）及書
      面文件1 張（即原證2 ，詳本院卷第33頁）等內容以觀，
      原告在91年時，應係透過丙○○而投資中國涵沛；且原告
      所出資之1,500 萬元，亦係直接交付丙○○收受無誤。足
      徵被告抗辯：原告係4-5 年後，方加入中國涵沛成為新股
      東，兩造實同為股東一事，尚非無據。
  ４、又證人戊○○○即原告之妻雖於同日證稱：大概在90、91
      年間，被告與丙○○常來我們家，被告就找原告要投資中
      國涵沛開女子美容SPA 的事，被告因資金不足，所以找原
      告投資，原告即我先生投資了1,500 萬元。收據（即本院
      卷第9 頁）就是丙○○親自簽的。期間雙方討論了好幾次
      投資細項，最後討論說由原告委任被告去中國經營管理美
      容SPA 公司。大約在95年中及96年1 月時，被告、吳百勳
      （即涵沛公司的總經理）有攜帶涵沛的相關帳冊回台灣報
      告公司營運狀況。公司開始經營時就知道吳百勳是總經理
      （本院卷第250-251 頁）等語。是依證人所言，若係被告
      資金不足，而找原告投資，則原告所投資之1,500 萬元，
      理應交付被告，方屬的論。然原告係將1,500 萬元交付丙
      ○○收受一事，業如上述；且證人亦證稱：公司開始經營
      時就知道吳百勳是總經理，則被告既非中國涵沛之負責人
      ，且原告亦未將其所投資之1,500 萬元款項交付被告，則
      殊難想像，在被告既非中國涵沛之負責人，且被告亦未收
      受原告所交付之1,500 萬元投資款項之情形下，原告如何
      委任被告處理中國涵沛之股權辦理、管理事宜？是以證人
      上揭證詞，並無由為有利原告之認定。
  ５、另證人庚○○雖亦於同日結證稱：被告在90、91年到94年
      1 月間常來立院辦公室，應該是跟原告報告中國涵沛業務
      ，但具體內容我不清楚。被告找原告時是報告中國涵沛的
      事，但講什麼內容不知道。就我所知，被告有告訴我原告
      是中國涵沛的董事長，被告負責什麼業務我不清楚（本院
      卷第252-253 頁）等語。然查，原告並非中國涵沛之負責
      人，且證人上揭證詞，亦無由知悉原告委任被告處理何等
      事務？則證人上揭證詞，自無由為有利原告之認定。
  ６、末查，證人甲○○雖同日結證稱：在92年8 月底到9 月初
      ，伊與原告、己○○及兩位同業到上海、蘇州、杭州。到
      了大陸，原告才告訴伊說他有投資中國涵沛，投資金額多
      少沒講，在大陸時被告來接機，原告有告訴我們，被告是
      幫他在大陸處理他所投資涵沛的人（本院卷第253 頁）等
      語。是依證人上揭證詞內容以觀，證人之所聞，乃原告單
      方面之陳述，且證人復未見證兩造間就委任事宜有何約定
      一事，則證人上揭證詞，自難為有利原告之認定。
（二）綜上所述，原告既未委任被告處理中國涵沛之股權辦理、
      管理事宜；亦未委任被告常駐大陸負責中國涵沛之經營管
      理一事，業如上述，則原告主張依民法第540 條規定，請
      求被告向原告報告上述受任之事務進行之狀況，即無理由
      。至兩造之爭點(二)被告有無報告中國涵沛股權比例狀況及
      資產負債、損益狀況之義務？於訴訟判決結果已不生影響
      ，爰不再逐一論述，併此敘明。
五、從而，原告本於上揭原因事實，依民法第540 條之規定，請
    求被告應為如其聲明所示之事項，即無理由，應予駁回。
六、本件判決基礎已臻明確，兩造其餘爭執事項及所提出之攻擊
    防禦方法暨訴訟資料，經核與判決基礎不生影響，爰不一一
    論駁，附此敘明。
七、訴訟費用負擔之依據：民事訴訟法第78條。
中    華    民    國    99    年    6     月    1     日
                  民事第一庭  法  官  陳梅欽
以上正本證明與原本無異。
如對本判決上訴，應於判決送達後20日內向本院提出上訴狀。
中    華    民    國    99    年    6     月    1     日
                              書記官  謝金宏

司法院資訊處製作；財團法人民間司法改革基金會備份。
